【裁判字號】    90,易,271
【裁判日期】    900810
【裁判案由】    竊盜
【裁判全文】
臺灣嘉義地方法院刑事判決                            九十年度易字第二七一號
    公  訴  人  臺灣嘉義地方法院檢察署檢察官
    被      告  乙○○
右列被告因竊盜案件，經檢察官提起公訴 (九十年度偵字第五五０號），本院判決如
左：
    主  文
乙○○無罪。
    理  由
一、公訴意旨略以：被告乙○○於民國八十九年八月十日凌晨三時許，因欲搬離原住
    之嘉義市○○路五二六號，於整理完自己衣物之後，上二樓，因見二樓被害人甲
    ○○睡覺房門未關，乃趁甲○○熟睡之際，徒手進入甲○○房內，竊取甲○○所
    有之現金新台幣五千二百元及摩托羅拉牌ＣＤ—九二八型行動電話一支，嗣因翌
    日十一時三十分許，甲○○發現現金及手機不翼而飛，經詢問林羅淑芬後，林羅
    淑芬告以可能為乙○○所竊，電話聯絡乙○○後，乙○○託人將手機送回給甲○
    ○，甲○○乃報警循線查獲，因認被告涉犯刑法第三百二十一條第一項第一款之
    加重竊盜罪嫌。
二、按犯罪事實應依證據認定之，無證據不得推定其犯罪事實；又不能證明被告犯罪
    者，應諭知無罪之判決；刑事訴訟法第一百五十四條、第三百零一條第一項分別
    定有明文。又犯罪事實之認定，應憑真實之證據，倘證據是否真實尚欠明確，自
    難以擬制推測之方法，為其判斷之基礎；而認定犯罪事實之證據係指足以認定被
    告確有犯罪行為之積極證據而言，該項證據自須適合於被告犯罪事實之認定，始
    得採為斷罪資料，最高法院五十三年著有臺上字第六五六號、二十九年上字第三
    一０五號著有判例可資參照。且刑事訴訟上證明之資料，無論其為直接或間接證
    據，均須達於通常一般之人均不致有所懷疑，而得確信其為真實之程度，始得據
    為有罪之認定，若其關於被告是否犯罪之證明未能達此程度，而有合理懷疑之存
    在，致使無從形成有罪之確信，根據「罪證有疑，利於被告」之證據法則，即不
    得遽為不利被告之認定，亦有最高法院七十六年度臺上字第四九八六號判例可稽
    。
三、本案公訴意旨認被告乙○○涉犯前開罪嫌，係以「右揭犯罪事實，業據被告乙○
    ○於警訊時坦認不諱，核與被害人甲○○指訴之情節相符」為論據。訊據被告堅
    詞否認右揭犯行，辯稱：其未竊取被害人之財物，係因被害人欲商請其擔任理容
    中心之人頭負責人為其所拒，被害人始設詞陷害等語。
四、本院經查：
（一）本案被告於偵查中經傳喚未到庭，警訊筆錄中，固有被告坦認犯行之記載，惟
      被告於本院第一次庭訊時即稱：其識字不多，警訊時即向警員表示未竊取被害
      人財物，警察筆錄製妥後命其簽名，其即簽名，不知記載內容為何等語，經本
      院向承辦警分局調閱被告警訊錄音（影）帶，承辦警分局函覆本件被告警訊時
      並未錄音等語，此有嘉義市警察局第一分局九十嘉市警一刑字第一三五二七號
      函在卷可稽，是被告於審理時既否認有公訴意旨所指之犯行，審判外警訊筆錄
      內容復無錄音或錄影資料可資補強，上開警訊筆錄記載內容，即難認具有證據
      能力，從而不得採為被告不利之認定。
（二）被害人之指訴，係以使被告受刑事處分為目的，是其指訴情節是否真實，自應
      調查其他證據以資佐憑，非得僅以被害人之指訴為被告不利之認定。本案被害
      人指訴之失竊情節略以：渠沒有親眼看見被告行竊，係案外人林羅淑芬告知可
      能係被告行竊，渠與被告聯絡後，即有一不詳姓名之拾荒者將行動電話送回等
      語。惟查，被告非惟堅詞否認有託人將行動電話送回被害人之事實，且被害人
      並未親眼目睹被告行竊，已據其陳明在卷，又據被害人陳證內容，案外人林羅
      淑芬係謂「可能」係被告所竊，亦非林羅淑芬親眼目睹被告行竊，本非得採為
      證據，且案外人林羅淑芬經本院以證人身分傳喚亦拒未到庭，猶難僅憑渠臆測
      之詞而為被告不利之認定。
五、綜右所述，本案公訴意旨所據之證據，因有右揭瑕疵而不得採為刑事上之證據，
    此外，復查無被告有何公訴意旨所指之竊盜犯行，不能證明被告犯罪，揆諸前開
    條文及判例意旨，自應為被告無罪之諭知。
六、併案意旨（臺灣嘉義地方法院檢察署九十年度偵字第一八一七號）另以被告於九
    十年二月二十八日凌晨，在嘉義市○區○○路五七號，竊取被害人游振益所有置
    放於車內之自動相機等物，因認被告涉犯竊盜罪嫌。訊據被告否認前揭併案意旨
    所指之犯嫌，且本案公訴意旨所指被告涉犯竊盜罪嫌部分，因無證據憑佐而經本
    院諭知無罪，業經前述，是併案意旨所指犯嫌，本院自無從併予審理，此部分應
    退由檢察官另為適法之偵辦，復此敘明。
據上論斷，應依刑事訴訟法第三百零一條第一項，判決如主文。
本案經檢察官劉仲慧到庭執行職務
中      華      民      國    九十      年      八      月      十      日
                                      臺灣嘉義地方法院刑事第三庭
                                          法  官  許  兆  慶
右正本證明與原本無異。
如不服本判決，應於判決送達後十日內，向本院提出上訴狀。
中      華      民      國    九十      年      八      月      十      日
                                          書記官  洪  麗  惠


司法院資訊處製作；財團法人民間司法改革基金會備份。
